【裁判字號】    99,事聲,272
【裁判日期】    990819
【裁判案由】    消債聲明異議
【裁判全文】
臺灣高雄地方法院民事裁定             99年度事聲字第272號
異  議  人  國泰世華商業銀行股份有限公司
法定代理人  甲○○
相  對  人  乙○○
上列當事人間消費者債務清理事件，異議人對於民國99年5 月17
日本院97年度司執消債更字第494 號司法事務官所為更生方案認
可之裁定聲明異議，本裁定如下：
    主    文
異議駁回。
    理      由
一、本件異議意旨略以：原裁定認可之更生方案關於債務人即相
    對人更生方案繳款之期限利益部分並未載明，為使將來相對
    人若有毀諾情事，債權人聲請強制執行時之可供執行金額得
    以明確，爰請鈞院於裁定內加註說明：「更生方案如一期未
    履行，其餘未到期之部分，視為全部到期。」，爰依法聲明
    異議等語。
二、按為使負債務之消費者得依本條例所定程序清理其債務，以
    調整其與債權人及其他利害關係人之權利義務關係，保障債
    權人之公平受償，謀求消費者經濟生活之更生，進而健全社
    會經濟之發展，特制定本條例；又債務人有薪資、執行業務
    所得或其他固定收入之情形下，法院認更生方案之件公允者
    ，得不經債權人會議可決，逕依債務人之聲請或依職權以裁
    定認可更生方案，消費者債務清理條例第1 條、第64 條第1
    項分別定有明文。故消費者債務清理條例之制定既係為使負
    債務之消費者得依本條例所定程序清理其債務，保障債權人
    之公平受償，以謀求消費者經濟生活之更生，則在債務人有
    薪資、執行業務所得或其他固定收入之情形下，依上開條例
    之規定，除有同條例第63條第1 項、第64條第2 項之情形外
    ，法院自得斟酌債務人之資力狀況、債務人所提更生方案之
    還款成數及是否有浪費之情事、債務人實際生活上有無特殊
    困難等情狀而為更生方案之條件是否為公允之審認，法院如
    認更生方案之條件公允者，即得不經債權人會議可決，逕依
    債務人之聲請或依職權以裁定認可更生方案，合先敘明。
三、經查：
  (一)本件更生程序開始後，本院司法事務官已綜合斟酌相對人所
    提出之更生方案，認其以每月薪資所得新台幣（下同）18,0
    00元，扣除其提出更生方案為每月清償8,600 元後，每月僅
    餘9,400 元，而其以所餘9,400 元供作生活費用，已略低於
    內政部社會司所公布之99年度居住臺灣省每人每月最低生活
    費9,829 元，足認已盡其最大努力而為支應，且其還款金額
    825,600 元佔債務總額之48.61%，已有相當程度保障債權人
    之利益，故認其條件核屬公允、適當、可行，經核均無不合
    ，且上開更生方案經審酌後，亦無有上開條例第63條及第64
    條第2 項所規定不得為逕予認可之事由之情形，故衡諸上情
    ，該更生方案條件，應屬公平、允當。
  (二)又按更生方案經法院裁定認可確定後，債務人未依更生條件
    履行者，債權人得以之為執行名義，聲請對債務人及更生之
    保證人、提供擔保之人或其他共同負擔債務之人為強制執行
    ；債權人聲請對債務人為強制執行時，法院得依債務人之聲
    請或依職權裁定開始清算程序，消費者債務清理條例第74條
    第1 項前段及第2 項分別定有明文。本件異議人對本院司法
    事務官以上開更生方案係屬公平、允當而予以認可一節並未
    爭執，僅主張應於原裁定加註：「更生方案如一期未履行，
    其餘未到期之部分，視為全部到期。」云云。惟當債務人未
    能於約定還款期間持續依更生條件履行時，揆諸上開規定，
    債權人得以更生方案為執行名義，聲請對債務人為強制執行
    ，法院並得依職權裁定開始清算程序，且依同條例第73條及
    79條之規定，此時債權人之債權並不消滅，原有債權亦不受
    影響，是認上開法條就債務人未依更生條件履行之情形，已
    設有相關規定，足以保障債權人之權益，異議人主張應加註
    上開文字於原裁定內，並無實益，其執此為異議之理由，自
    無可採。
四、綜上所述，本院司法事務官斟酌相對人所提上開更生方案，
    認其條件核屬公允、適當、可行；此外，又查無同條例第63
    條或第64條第2 項所定不應認可之消極事由存在，乃逕依同
    條例第64條第1 項裁定予以認可相對人所提更生方案，經核
    並無不合；而異議人異議之理由，難認可採，應予駁回。
五、依消費者債務清理條例第15條、民事訴訟法第240 條之4第3
    項後段，裁定如主文。
中    華    民    國    99    年    8     月    19    日
                  民事第四庭    法  官  楊淑珍
正本係照原本作成。
如不服本裁定應於送達後10日內向本院提出抗告狀，並繳納裁判
費新台幣1,000元。
中    華    民    國    99    年    8     月    19    日
                                書記官  吳良美

司法院資訊處製作；財團法人民間司法改革基金會備份。
